臺灣高等法院高雄分院刑事判決　　　　100年度上易字第603號
上　訴　人
即　被　告　施泳同
上列上訴人因妨害名譽案件，不服臺灣高雄地方法院100 年度易
字第441 號中華民國100 年5 月19日第一審判決（起訴案號：臺
灣高雄地方法院檢察署99年度偵字第35334 號），提起上訴，本
院判決如下：
    主  文
上訴駁回。
    事  實
一、施泳同與張月娥為鄰居，雙方於民國（下同）99年8 月23日
    16時30分許，在高雄縣鳳山市（現改制為高雄市鳳山區○○
    ○路317 巷11號、13號之騎樓前，因犬隻排泄問題發生爭執
    ，施泳同竟基於公然侮辱之犯意，在不特定人得共見共聞之
    上開11號、13號騎樓交界處前之路邊，以如附表所示之言語
    辱罵張月娥。
二、案經張月娥訴由高雄市政府警察局鳳山分局報告臺灣高雄地
    方法院檢察署檢察官偵查起訴。
    理  由
一、按被告以外之人於審判外之陳述，雖不符刑事訴訟法第159
    條之1 至之4 等4 條之規定，而經當事人於審判程序同意作
    為證據，法院審酌該言詞陳述或書面陳述作成時之情況，認
    為適當者，亦得為證據；又當事人、代理人或辯護人於法院
    調查證據時，知有刑事訴訟法第159 條第1 項不得為證據之
    情形，而未於言詞辯論終結前聲明異議者，視為有前項之同
    意，同法第159 條之5 定有明文。本案下列所引用之證據，
    業經本院依法踐行調查證據程序，公訴人、被告均不爭執各
    該證據之證據能力，且迄本院言詞辯論終結前未就上開證據
    之證據能力聲明異議，又查無依法應排除其證據能力之情形
    ，是後述所引用證據，依上開規定有證據能力。
二、訊據上訴人即被告施湧同固坦承有於上揭時地為上開之陳述
    等情，惟矢口否認上開公然侮辱犯行，辯稱：我當時是在我
    住家範圍內自言自語云云。經查：
(一)、上開事實，業據證人張月娥於原審審理時具結證稱：我於99
    年8 月23日16時30分許，在我高雄市○○區○○路317 巷13
    號住處騎樓下清洗地板之狗排泄物，被告問我為何要沖水，
    我只回答在洗狗的排泄物，並未指名道姓說是誰家的狗，但
    因我長期以來即為狗的排泄物與被告溝通不良，故我回答我
    在洗狗的排泄物後，被告即說不是他們家的狗，我說並沒有
    說是誰家的狗，被告當時就站在我與被告住處騎樓交界處前
    之路邊，對著我罵如附表所示之言語，當時有垃圾車來，被
    告罵到鄰居都在問說這個人在罵什麼，因被告之前就會這樣
    罵人，所以我女兒謝雅如當時在樓上看到此一情形，即以錄
    音筆錄下被告如附表所示之言語等情（見原審易字卷第15頁
    正面至第16頁正面），及證人謝雅如於偵查中具結證稱：我
    母親張月娥於99年8 月23日騎車從火車站載我回家，到家時
    我看到鳳山市○○路317 巷13號住處之騎樓有狗大便後，我
    進門上樓，我母親則清理騎樓的狗大便，我到二樓後不久，
    聽到被告罵人聲音，我靠近紗窗往樓下看，被告當時站在路
    邊，我即以錄音筆將被告罵人之過程錄下來，被告罵人當時
    垃圾車停在上開317 巷前，離我住處僅約2 、30公尺，有很
    多鄰居出來倒垃圾均有聽到等語（見偵卷第24頁）明確，並
    有高雄市○○區○○路317 巷11號、13號騎樓相關位置照片
    5 張（見偵卷外放袋），及原審勘驗證人謝雅如所錄之錄音
    光碟內容係：「（…只有被告施泳同一人聲音，錄音時間1
    分21秒）01：幹妳娘，什麼講我不講理，什麼叫做不講理？
    02：狗從那裡經過，就是我家的，還在你家拉屎。03：狗拉
    的屎就是我家的。臭雞歪咧。04：我講的話妳要這樣想。05
    ：狗阿只有我家養而已。（垃圾車經過的音樂聲）06：我這
    樣講妳還一泡來一泡去，連厝邊都不能作。07：今天叫我老
    婆跟妳溝通妳就不要。08：幹妳娘，妳是什麼款人，什麼人
    種阿。（摩托車經過，垃圾車經過的音樂聲）09：欠人給妳
    譙。10：雞外歪、幹妳娘老雞歪。11：妳掃一下地下，沒掃
    好，你爸無好禮跟妳說而已。12：雞歪、幹妳娘雞巴、壞厝
    邊、妳娘雞巴咧。13：妳好禮講就跟妳好禮講，真正不能嗎
    ？14：真正是不能作厝邊，壞鄰居，壞成那個樣子。被告講
    話音量比垃圾車及摩托車經過的聲音還要大。」之錄音光碟
    （見偵卷外放袋）及原審勘驗筆錄（見警卷第28頁）可憑，
    堪認為真實。
(二)、被告雖辯稱：伊當時係在住家內自言自語云云。惟被告係在
    上開11號、13號騎樓交界處前路邊之不特定人得共見共聞之
    場合，對著張月娥辱罵如附表所示之言語等情，業據證人即
    告訴人張月娥、證人謝雅如證述如前。且依上開勘驗錄音光
    碟之內容，被告於上揭時地說話之內容多次出現第二人稱「
    妳」之用語，顯有對話之對象，而非自言自語。又證人謝雅
    如於二樓處以錄音筆錄音，仍得以清楚錄得被告言語，且所
    錄得之被告音量竟大於垃圾車之音量，足見被告之音量非小
    ，並非僅在家中自言自語。是被告上開辯解，應係卸責之詞
    。
(三)、綜上所述，本案事證明確，被告所辯，不足採信，其犯行洵
    堪認定，應依法論科。
三、按以粗鄙之語言在公共場所向特定之人辱罵時，倘為其他不
    特定人可以聞見之，而其語言之含義，又足以減損該特定人
    之聲譽者，自應成立刑法第309 條第1 項之罪（司法院院字
    第1863號解釋參照）。是核被告所為，係犯刑法第309 條第
    1 項之公然侮辱罪。
四、原審以被告公然侮辱犯行，罪證明確，適用刑法第309 條第
    1 項、第41條第1 項前段，刑法施行法第1 條之1 之規定，
    審酌被告公然以足以減損他人社會聲譽之言語，及極為侮辱
    人格之台語三字經之字眼，辱罵告訴人張月娥，毫不尊重告
    訴人之人格尊嚴，守法意識亦有不足，且迄今尚未與告訴人
    達成和解，難認有悔意，及其犯罪之動機、目的、智識程度
    、生活狀況等一切情狀，量處拘役30日，並諭知如易科罰金
    ，以新臺幣1 千元折算1 日。原審認事用法核無違誤，量刑
    亦稱妥適，被告上訴意旨仍執陳詞否認犯罪，而指摘原判決
    不當，為無理由，應予駁回。
據上論斷，應依刑事訴訟法第368 條，判決如主文。
本案經檢察官李門騫到庭執行職務。
中    華    民    國     100    年    7     月    29    日
                    刑事第六庭    審判長法  官  王憲義
                                        法  官  簡志瑩
                                        法  官  邱永貴
以上正本證明與原本無異。
不得上訴。
中    華    民    國     100    年    7     月    29    日
                                        書記官  盧雅婷
附錄本判決論罪科刑法條：
中華民國刑法309 條
公然侮辱人者，處拘役或三百元以下罰金。
以強暴犯前項之罪者，處一年以下有期徒刑、拘役或五百元以下
罰金。
附表
勘驗筆錄之編號：言語內容（以台語發音）
            01：幹妳娘。
            03：臭雞歪咧。
            08：幹妳娘，妳是什麼款人，什麼人種阿。
            09：欠人給妳譙。
            10：雞外歪、幹妳娘老雞歪。
            12：雞歪、幹妳娘雞巴、壞厝邊、妳娘雞巴咧。
            14：真正是不能作厝邊，壞鄰居，壞成那個樣子。